【裁判字號】    98,易,4155
【裁判日期】    990309
【裁判案由】    詐欺
【裁判全文】
臺灣臺中地方法院刑事判決              98年度易字第4155號
公  訴  人  臺灣臺中地方法院檢察署檢察官
被      告  乙○○
上列被告因詐欺案件，經檢察官提起公訴（98年度偵緝字第2303
號），被告於準備程序中就被訴事實為有罪之陳述，於聽取當事
人之意見後，由本院合議庭裁定由受命法官獨任以簡式審判程序
審理，判決如下：
    主  文
乙○○幫助意圖為自己不法之所有，以詐術使人將本人之物交付
，累犯，處拘役肆拾日，如易科罰金，以新臺幣壹仟元折算壹日
。
    事  實
一、乙○○明知社會上詐騙案件層出不窮，並可預見將自己之行
    動電話門號提供他人使用，恐遭詐欺集團利用為人頭門號，
    而作為詐欺集團聯絡被害人之用。竟基於幫助他人實施詐欺
    取財之不確定故意，於民國97年10月9 日向威寶電信股份有
    限公司申辦行動電話門號0000000000號易付卡1 張後，隨即
    於同日某時許，在臺中市中區第一廣場電影院售票口旁，將
    上開行動電話門號易付卡出售予某不詳姓名年籍之成年男子
    ，並自該成年男子手中取得新臺幣（下同）約2 、3 百元之
    代價，以此方式提供上開行動電話門號易付卡予該名男子及
    所屬詐欺集團成員用以詐騙他人財物。該詐欺集團所屬之成
    員取得上揭行動電話門號易付卡後，即基於為自己不法所有
    意圖，為下列犯行：
  (一)該詐欺集團成員先在雅虎奇摩網際網路拍賣網站上，刊登販
    售筆記型電腦之訊息，並以乙○○所提供之上開門號作為買
    家與賣家聯絡使用之電話，適有丁○○於97年11月7 日，在
    彰化縣鹿港鎮○○路163 巷9 號住處，上網瀏覽上開詐欺集
    團成員所刊登之販售筆記型電腦訊息後，信以為真，陷於錯
    誤，而予下標購買，並依對方指示匯款得標金額5,100 元至
    案外人李建雄（所涉幫助詐欺取財犯行業經臺灣板橋地方法
    院以98年度簡上字第652 號判決判處有期徒刑2 月，緩刑2
    年確定）所提供之華南商業銀行埔墘分行帳號000000000000
    號之帳戶內，因而受有財產上損害。
  (二)該詐欺集團成員又在雅虎奇摩網際網路拍賣網站上，刊登販
    售摺疊式腳踏車之訊息，並以乙○○所提供之上開門號作為
    買家與賣家聯絡使用之電話，適有甲○○於97年11月6 日，
    在桃園縣桃園市○○○街10號7 樓住處，上網瀏覽上開詐欺
    集團成員所刊登之販售折疊式腳踏車訊息後，信以為真，陷
    於錯誤，而予下標購買，並依對方指示匯款16,700元至案外
    人劉原嘉（所涉幫助詐欺取財犯行業經臺灣新竹地方法院新
    竹簡易庭以98年度竹簡字第28號簡易判決判處拘役50日，緩
    刑2 年確定）所提供之郵局帳號00000000000000號之帳戶內
    ，因而受有財產上之損害。
  (三)另有己○○於97年11月8 日，在臺南市安平區○○○街90巷
    9 弄6 號住處內，上網瀏覽上開詐欺集團成員所刊登之販售
    折疊式腳踏車訊息後，並得知該訊息係以乙○○所提供之上
    開門號作為買家與賣家聯絡使用之電話，信以為真，陷於錯
    誤，而予下標購買，並依對方指示匯款11,000元至案外人李
    慶林（所涉幫助詐欺取財犯行業經臺灣高等法院臺中分院以
    98年度上易字第947 號判決判處有期徒刑8 月確定）所提供
    之合作金庫南彰化分行帳號0000000000000 號之帳戶內，因
    而受有財產上之損害。
  (四)上開詐欺集團成員另在雅虎奇摩網際網路拍賣網站上，刊登
    販售SOGO禮券之訊息，並以乙○○所提供之上開門號作為買
    家與賣家聯絡使用之電話，適有戊○○於97年11月8 日上網
    瀏覽上開詐欺集團成員所刊登之販售SOGO禮券訊息後，信以
    為真，陷於錯誤，而予下標購買，並依對方指示匯款共計4,
    430 元至案外人李慶林所申辦合作金庫南彰化分行帳號0000
    000000000 號之帳戶內，因而受有財產上之損害。
  (五)上開詐欺集團成員另在雅虎奇摩網路網路拍賣網站上，刊登
    販售新光三越禮券之訊息，並以乙○○所申辦之上開門號作
    為買家與賣家聯絡使用之電話，適有丙○○於97年11月6 日
    （起訴書誤為8 日）上網瀏覽上開詐欺集團成員所刊登之販
    售新光三越禮券訊息後，信以為真，陷於錯誤，而予下標購
    買，並依對方指示匯款4,440 元至案外人賴兆星（所涉幫助
    詐欺取財犯行業經臺灣苗栗地方法院苗栗簡易庭以98年度苗
    簡字第309 號簡易判決判處拘役50日確定）所有之台灣銀行
    台中分行帳號0000 00000號之帳戶內，因而受有財產上之損
    害。嗣因被害人丁○○、甲○○、己○○、戊○○、丙○○
    等人匯款後，均未收到所購買之商品，發覺受騙後報警處理
    ，始為警循線查悉上情。
二、案經臺中市警察局移送臺灣臺中地方法院檢察署檢察官偵查
    起訴。
    理  由
一、按被告以外之人於審判外之言詞或書面陳述，除法律有規定
    者外，不得作為證據。前項規定，於法院以簡式審判程序或
    簡易判決處刑者，不適用之，刑事訴訟法第159 條定有明文
    。查本案被告乙○○因詐欺案件，經檢察官提起公訴，被告
    於準備程序中就其所為犯行為有罪之陳述，經法官告知簡式
    審判程序之旨，並聽取公訴人、被告之意見後，合議庭裁定
    由受命法官獨任進行簡式審判程序，且無刑事訴訟法第159
    條第1 項規定之適用，合先敘明。
二、本院認定被告乙○○有罪之證據如下：
  (一)被告於偵查中及本院審理中之自白。
  (二)被害人丁○○、甲○○、己○○、戊○○、丙○○5 人於警
    詢中之陳述，暨丁○○提出之郵政自動櫃員機交易明細表影
    本1 紙、甲○○提出之台新銀行自動櫃員機交易明細表影本
    1 紙、戊○○提出之聯邦銀行存戶交易明細表影本2 紙、丙○○提出之存摺內頁交易明細影本1 份在卷可稽。此外，復
    有上揭被害人遭詐騙時，所瀏覽之拍賣網站訊息所刊登供買
    家與賣家聯絡使用之行動電話門號0000000000號通聯調閱查
    詢單1 份，及卷附內政部警政署反詐騙諮詢專線紀錄表、受
    理詐騙帳戶通報警示簡便格式表、陳報單、受理刑事案件報
    案三聯單、金融機構聯防機制通報單在卷可參，互核相符，
    顯見本案被害人5 人確實係受上述詐欺集團成員實施之詐術
    欺騙，陷於錯誤匯款而受有財產上損害甚明。
  (三)按刑法上之故意，可分為直接故意與不確定故意（間接故意
    ），所謂「不確定故意」，係指行為人對於構成犯罪之事實
    ，預見其發生而其發生並不違背其本意者，刑法第13條第2
    項定有明文；且我國行動電話通信業者對於申辦行動電話門
    號使用並無特殊資格及使用目的之限制，故凡有正當目的使
    用行動電話門號之必要者，均可自行前往業者門市或特約經
    銷處辦請使用，殊無取得他人名義所申辦行動電話門號使用
    之理。倘不自行申辦行動電話門號，反無故向他人取得行動
    電話門號之SIM 卡使用，依常理得認為其取得他人行動電話
    門號SIM 卡使用之行徑，極可能與財產犯罪密切相關，並藉
    此規避有犯罪偵查權限之機關循線追查之可能。且現今媒體
    報導中，或以中獎、退稅、家人遭擄、信用卡款對帳或提款
    卡密碼外洩，疑似遭人盜領存款等事由，利用他人名義所申
    辦之行動電話門號作為聯繫工具，詐騙被害人至金融機構櫃
    檯電匯，抑或持提款卡至自動櫃員機依其指示操作，使被害
    人在不知情之狀況下依指示操作匯出款項後，隨即將之提領
    一空之詐騙手法，層出不窮。又衡諸常情，被告業已成年，
    其智識應屬成熟，理當知悉社會上常有利用人頭帳戶及行動
    電話門號從事詐欺取財之犯罪情事，其應可預見其出售自己
    申辦之上開行動電話門號易付卡供該不詳姓名年籍成年男子
    使用，恐會遭詐欺集團成員取得而作為實施詐欺取財犯行之
    工具，詎其仍為交付上開門號易付卡之行為，且自該不詳姓
    名年籍成年男子處取得約2 、3 百元之代價，顯見被告確有
    幫助他人犯詐欺取財罪之不確定故意甚明。至被告提供上開
    行動電話門號易付卡之行為，既非詐欺取財罪之構成要件行
    為，且查無任何證據足資證明被告與真實姓名、年籍不詳之
    成年男子所屬詐騙集團成員間有何共同詐欺取財之犯意聯絡
    ，足認被告應僅係出於幫助犯罪之行為，允無疑義。
  (四)綜上證據調查結果可知，被告上開所為任意性自白，核與事
    實相符，洵堪採信。是本案事證明確，被告犯行洵堪認定，
    應予依法論科。
三、查本案詐欺集團成員取得被告提供之行動電話門號00000000
    00號易付卡後，即刊登在渠等利用雅虎奇摩網際網路拍賣網
    站所刊登之不實拍賣訊息內，作為提供買家與賣家聯絡使用
    之電話，致被害人丁○○、甲○○、己○○、戊○○、丙○○5 人於瀏覽上開不實拍賣訊息後，信以為真，陷於錯誤，
    而先後交付財物予該詐欺集團成員，渠等所為，係犯刑法第
    339 條第1 項之詐欺取財罪，而被告將其所有之上開行動電
    話門號易付卡提供予該詐欺集團成員為詐欺取財犯罪使用，
    乃係基於幫助詐欺取財之不確定故意，該提供上開行動電話
    之行為，要屬詐欺取財構成要件以外之行為，則被告係以幫
    助之意思，參與詐欺取財構成要件以外之行為，核其所為，
    係犯刑法第30條第1 項前段、第339 條第1 項之幫助詐欺取
    財罪。被告以一幫助行為，使該詐欺集團對被害人丁○○、
    甲○○、己○○、戊○○、丙○○詐騙財物，分別致上開被
    害人5 人之財產法益受有損害，為一行為觸犯數罪名而侵害
    數法益之想像競合犯，應依刑法第55條規定，從一重處斷。
    又被告前因常業詐欺、違反商業會計法等案件，分別經法院
    判處有期徒刑4 月、9 月確定，並經臺灣臺北地方法院以96
    年度聲字第339 號裁定應執行有期徒刑1 年確定，經送監執
    行後，嗣於96年5 月6 日縮刑期滿執行完畢乙節，有臺灣高
    等法院被告前案紀錄表1 紙在卷可稽，其於徒刑執行完畢後
    ，5 年內故意再犯本案幫助詐欺犯行，係涉犯有期徒刑以上
    之罪，為累犯，爰依刑法第47條第1 項規定，加重其刑。至
    被告幫助他人犯詐欺罪，為幫助犯，應依刑法第30條第2 項
    之規定減輕其刑，並依法先加重後減輕之。爰審酌被告提供
    上開行動電話門號易付卡供他人非法使用，助長詐欺之犯罪
    風氣，危害社會治安，益添查緝之困難，行為實不足取，惟
    念及被告本身並未實際參與詐欺取財之犯行，責難性較小，
    暨斟酌其犯罪之動機、目的、手段及其於犯罪後坦承犯行，
    態度尚佳等一切情狀，量處如主文所示之刑，並諭知易科罰
    金之折算標準，以資懲儆。
四、末按，本件被告行為後，刑法第41條第2 項至第8 項雖業於
    97年12月30日修正，經總統於98年1 月21日公布，並於98年
    9 月1 日施行。其中刑法第41條第1 、3 、8 項再於98年12
    月15日修正其文字、第7 項刪除「裁判」2 字，同時增訂同
    條文第9 、10項之規定後，經總統於98年12月30日公布，並
    於99年1 月1 日施行。而按行為後法律有變更者，適用行為
    時之法律，但行為後之法律有利於行為人者，適用最有利於
    行為人之法律，刑法第2 條第1 項定有明文，係採從舊從輕
    之原則。而所謂法律有變更，係指足以影響行為之可罰性範
    圍及其法律效果之法律修正而言，易科罰金、易服勞役之折
    算標準及其期限涉及裁量權之行使，屬於科刑規範事項，其
    折算標準於裁判時並應於主文內諭知，與一般純屬執行之程
    序有別，是如新舊法對易科罰金、易服勞役之折算標準及期
    限各有不同時，應依前揭規定，比較適用最有利於行為人之
    法律，有最高法院96年度臺非字第58號、第234 號判決可資
    參照，惟有關易服社會勞動折算標準為6 小時折算1 日，期
    限為最長1 年，修正後刑法第41條第2 項、第3 項、第5 項
    已定有明文，其標準係屬固定，並不涉及法院裁量權之行使
    ，非屬科刑規範事項變更，而本件又無修正後刑法第41條第
    9 、10款之情形，至上開修正後刑法第41條第1 、3 、7 、
    8 項則屬文字之修正刪改，均不生新舊法比較之問題，故本
    件無刑法第2 條法律變更規定之適用。又依刑事訴訟法第47
    9 條第2 項規定，可知該易服社會勞動乃係屬執行檢察官之
    權限，是本件自無須再於主文中另諭知易服社會勞動之折算
    標準，附此敘明。
據上論斷，應依刑事訴訟法第273 條之1 第1 項、第299 條第1
項前段，刑法第30條第1 項、第2 項、第339 條第1 項、第55條
、第47條第1 項、第41條第1 項前段，刑法施行法第1 條之1 第
1 項、第2 項前段，判決如主文。
本案經檢察官張容姍到庭執行職務。
中    華    民    國    99    年    3    月     9     日
                  刑事第十八庭   法  官  胡芷瑜
以上正本證明與原本無異。
如不服本判決，應於收受送達後10日內向本院提出上訴書狀，並
應敘述具體理由；其未敘述上訴理由者，應於上訴期間屆滿後20
日內向本院補提理由書（均須按他造當事人之人數附繕本）「切
勿逕送上級法院」。
                                 書記官  沈慧玲
中    華    民    國    99    年    3    月     9     日
附錄本案論罪科刑法條全文：
中華民國刑法第339條
意圖為自己或第三人不法之所有，以詐術使人將本人或第三人之
物交付者，處5 年以下有期徒刑、拘役或科或併科1 千元以下罰
金。
以前項方法得財產上不法之利益或使第三人得之者，亦同。
前二項之未遂犯罰之。

司法院資訊處製作；財團法人民間司法改革基金會備份。
